ACORDAO-COMPLETO-2499309

ACÓRDÃO 1619/2022 ATA 7/2022 - PRIMEIRA CÂMARA

Vistos, relatados e discutidos estes autos de tomada de contas especial instaurada pelo então Ministério do Desenvolvimento Social e Agrário, em razão de irregularidades na prestação de contas dos recursos repassados pelo Fundo Nacional de Assistência Social ao município de Passo de Camaragibe/AL, no exercício de 2012,
ACORDAM os Ministros do Tribunal de Contas da União, reunidos em sessão da Primeira Câmara, diante das razões expostas pelo relator, em:
9.1. julgar irregulares as contas de Edvânia Farias Rocha Ugá Câmara, com fundamento nos arts. 1º, inciso I, 16, inciso III, alíneas "c" e "d", 19 e 23, inciso III, da Lei 8.443/1992, e condená-lo ao pagamento das quantias a seguir especificadas, fixando o prazo de quinze dias, a contar da notificação, para que comprove, perante este Tribunal (art. 214, inciso III, alínea "a", do Regimento Interno do TCU) , o recolhimento da dívida aos cofres da Fundo Nacional de Assistência Social, atualizada monetariamente e acrescida de juros de mora, calculados a partir das datas de ocorrência, até a data do efetivo recolhimento, na forma da legislação em vigor:
	Data da ocorrência
	Valor Original (R$) 

	31/1/2012
	1.200,00

	31/1/2012
	500,00

	6/2/2012
	3.000,00

	16/2/2012
	572,24

	16/2/2012
	800,00

	8/3/2012
	2.500,00

	12/3/2012
	5.100,00

	16/4/2012
	6.695,77

	24/4/2012
	553,58

	24/4/2012
	576,00

	24/4/2012
	1.719,00

	30/4/2012
	6.944,84

	21/5/2012
	500,00

	11/6/2012
	7.064,84

	27/6/2012
	600,00

	2/7/2012
	1.979,05

	10/7/2012
	6.492,60

	30/7/2012
	6.492,60

	3/8/2012
	2.300,00

	8/8/2012
	1.150,00

	8/8/2012
	2.667,90

	23/8/2012
	800,00

	23/8/2012
	470,00

	28/8/2012
	1.625,00

	31/8/2012
	1.800,00

	19/9/2012
	5.920,36

	19/9/2012
	632,00

	27/9/2012
	359,06

	27/9/2012
	2.132,14

	18/10/2012
	5.920,36

	22/10/2012
	2.500,00

	22/11/2012
	2.700,00

	23/11/2012
	2.200,00

	27/11/2012
	400,00

	14/12/2012
	1.867,94

	17/12/2012
	1.330,00

	18/12/2012
	2.420,00

	18/12/2012
	1.946,36

	18/12/2012
	1.946,36

	18/12/2012
	1.946,36

	10/1/2012
	150,00

	10/1/2012
	150,00

	10/1/2012
	300,00

	10/1/2012
	150,00

	10/1/2012
	150,00

	13/2/2012
	150,00

	13/2/2012
	150,00

	13/2/2012
	300,00

	13/2/2012
	150,00

	13/2/2012
	150,00

	10/4/2012
	150,00

	9/3/2012
	150,00

	9/3/2012
	150,00

	9/3/2012
	300,00

	9/3/2012
	150,00

	10/4/2012
	150,00

	10/4/2012
	300,00

	10/4/2012
	150,00

	11/5/2012
	150,00

	11/5/2012
	150,00

	11/5/2012
	300,00

	11/5/2012
	150,00

	11/5/2012
	200,00

	20/6/2012
	750,00

	10/7/2012
	150,00

	10/7/2012
	150,00

	10/7/2012
	300,00

	10/7/2012
	150,00

	13/8/2012
	150,00

	13/8/2012
	150,00

	13/8/2012
	300,00

	13/8/2012
	150,00

	13/8/2012
	180,00

	11/9/2012
	150,00

	11/9/2012
	150,00

	11/9/2012
	300,00

	11/9/2012
	150,00

	11/10/2012
	150,00

	11/10/2012
	150,00

	11/10/2012
	300,00

	11/10/2012
	150,00

	12/11/2012
	150,00

	12/11/2012
	150,00

	12/11/2012
	300,00

	12/11/2012
	150,00

	10/12/2012
	150,00

	10/12/2012
	150,00

	10/12/2012
	300,00

	10/12/2012
	150,00

	10/12/2012
	180,00

	18/1/2012
	928,50

	6/2/2012
	4.300,00

	15/2/2012
	1.022,60

	15/2/2012
	1.569,84

	15/2/2012
	2.171,40

	16/2/2012
	700,00

	16/2/2012
	300,00

	16/2/2012
	300,00

	5/3/2012
	4.597,20

	8/3/2012
	3.000,01

	14/3/2012
	300,00

	14/3/2012
	300,00

	21/3/2012
	572,24

	21/3/2012
	572,24

	21/3/2012
	553,58

	23/3/2012
	1.490,00

	3/4/2012
	4.555,96

	17/4/2012
	1.700,00

	18/4/2012
	3.750,00

	25/5/2012
	1.644,50

	25/5/2012
	912,00

	28/5/2012
	5.900,00

	11/6/2012
	4.732,16

	24/7/2012
	1.000,00

	25/7/2012
	4.693,88

	30/7/2012
	4.100,00

	3/8/2012
	3.700,00

	8/8/2012
	1.594,20

	16/8/2012
	3.800,00

	23/8/2012
	700,00

	23/8/2012
	700,00

	24/8/2012
	715,00

	28/8/2012
	3.062,00

	31/8/2012
	2.900,00

	10/9/2012
	2.600,00

	27/9/2012
	4.732,16

	27/9/2012
	1.469,36

	27/9/2012
	1.600,00

	27/9/2012
	1,67

	23/10/2012
	4.732,16

	23/10/2012
	1.625,00

	25/10/2012
	3.379,00

	22/11/2012
	2.430,70

	13/1/2012
	400,00

	31/1/2012
	1.144,48

	8/2/2012
	500,00

	14/2/2012
	1.973,30

	5/3/2012
	1.144,48

	7/3/2012
	775,00

	23/3/2012
	150,00

	3/4/2012
	1.856,53

	24/4/2012
	1.150,00

	30/4/2012
	1.747,94

	5/6/2012
	448,50

	11/6/2012
	1.747,94

	10/7/2012
	1.747,94

	30/7/2012
	1.747,94

	10/9/2012
	8.000,00

	19/9/2012
	1.747,94

	27/9/2012
	1.195,75

	23/10/2012
	1.747,94

	22/11/2012
	2.300,00

	14/12/2012
	2.334,25

	25/1/2012
	595,00

	31/1/2012
	3.920,00

	6/2/2012
	460,00

	13/2/2012
	2.441,16

	15/2/2012
	600,00

	5/3/2012
	4.492,24

	5/3/2012
	1.000,00

	3/4/2012
	4.000,00

	3/4/2012
	550,00

	20/4/2012
	620,67

	24/4/2012
	840,00

	30/4/2012
	3.000,00

	21/5/2012
	940,00

	25/5/2012
	600,00

	25/5/2012
	576,00

	6/6/2012
	450,00

	11/6/2012
	2.000,00

	25/6/2012
	551,50

	27/6/2012
	995,00

	2/7/2012
	1.200,00

	2/7/2012
	572,24

	2/7/2012
	736,00

	24/7/2012
	2.600,00

	30/7/2012
	2.299,89

	28/8/2012
	2.000,00

	28/8/2012
	427,50

	10/9/2012
	2.000,00

	27/9/2012
	4.492,24

	23/10/2012
	4.492,24

	27/11/2012
	1.092,00

	27/11/2012
	1.365,00

	14/12/2012
	1.375,00

	14/12/2012
	1.736,00

	27/12/2012
	3.527,30

9.2. aplicar a Edvânia Farias Rocha Ugá Câmara, a multa prevista no art. 57 da Lei 8.443/1992, no valor de R$ 450.000,00, fixando o prazo de 15 dias, para que comprove, perante este Tribunal (art. 214, inciso III, alínea "a", do Regimento Interno do TCU) , o recolhimento da dívida ao Tesouro Nacional, atualizada monetariamente desde a data do presente acórdão até a do efetivo recolhimento, se paga após o vencimento, na forma da legislação em vigor;
9.3. autorizar, desde logo, nos termos do art. 28, inciso II, da Lei 8.443/1992, a cobrança judicial das dívidas, caso não atendida a notificação;
9.4. dar ciência deste acórdão à responsável e à Procuradoria da República no Estado de Alagoas, nos termos do art. 16, § 3º, da Lei 8.443/1992, para adoção das medidas cabíveis.

TOMADA DE CONTAS ESPECIAL. Impugnação parcial  de despesas realizadas com recursos do Fundo Nacional de Assistência Social - FNAS, transferidos à Prefeitura Municipal de Passo de Camaragibe/AL (modalidade fundo a fundo)

Primeira Câmara

Ministério da Cidadania.

3. Interessados/Responsáveis:
3.1. Responsável: Edvânia Farias Rocha Ugá Câmara (XXX.815.904-XX).

13.1. Ministros presentes: Vital do Rêgo (na Presidência), Walton Alencar Rodrigues (Relator) e Jorge Oliveira.
13.2. Ministro-Substituto convocado: Augusto Sherman Cavalcanti.

WALTON ALENCAR RODRIGUES

Adoto, como parte do Relatório, a instrução elaborada por auditora da Secretaria de Controle Externo de Tomada de Contas Especial, vazada nos termos a seguir transcritos, com a qual anuíram os dirigentes da unidade técnica:
Cuidam os autos de tomada de contas especial instaurada pelo então Ministério do Desenvolvimento Social e Agrário, atual Ministério da cidadania, em desfavor de Edvania Farias Quirino Costa (CPF XXX.815.904-XX) , ex-Prefeita, gestão 2009-2012, em razão da impugnação parcial de despesas realizadas com os recursos repassados pelo Fundo Nacional de Assistência Social ao município de Passo de Camaragibe/AL, no exercício de 2012, para a execução dos Serviços socioassistenciais de Proteção Social Básica - PSB e Proteção Social Especial - PSE, em face de inconsistências identificadas no Demonstrativo Sintético e pela não comprovação das despesas (peças 7 e 17) .
HISTÓRICO
Em 21/10/2016, com fundamento na IN/TCU 71/2012, alterada pela IN/TCU 76/2016 e DN/TCU 155/2016, a Secretária Nacional de Assistência Social autorizou a instauração da tomada de contas especial (peça 3, p. 13) .
De acordo com o Demonstrativo das Parcelas Pagas - por Grupo (peça 1, p. 23-25) , foram repassados, no exercício de 2012, ao município de Passo de Camaragibe/AL, pelo Fundo Nacional de Assistência Social, recursos no montante de R$ 295.470,55.
A prestação de contas e complementações enviadas foram analisadas por meio dos documentos constantes na peça 3, p. 3-7, 91-95, 121-145, 313-319.
	O fundamento para a instauração da Tomada de Contas Especial, conforme consignado na matriz de responsabilização elaborada pelo tomador de contas, foi a constatação da seguinte irregularidade: 
Impugnação Parcial de Despesas, pelas inconsistências identificadas no Demonstrativo Sintético e pela não comprovação das despesas nos termos do processo nº 71001.009598/2013-63, com fundamento legal previsto na Portaria nº 625, de 10 de agosto de 2010, bem como análogo a alínea  "c" do Inciso II do artigo 70 da Portaria Interministerial Nº 424, de 30 de dezembro de 2016.
A responsável arrolada na fase interna foi devidamente comunicada e, diante da ausência de justificativas suficientes para elidir a irregularidade e da não devolução dos recursos, instaurou-se a tomada de contas especial.
	No relatório (peças 7 e 17) , o tomador de contas concluiu que o prejuízo importaria no valor original de R$ 296.166,06, imputando-se a responsabilidade a Edvania Farias Quirino Costa, Prefeita à época, no período de 1/1/2009 a 31/12/2012, na condição de gestora dos recursos. 
	Em 28/3/2019, a Controladoria-Geral da União emitiu o relatório de auditoria (peça 11, p. 3-6) , em concordância com o relatório do tomador de contas. O certificado de auditoria e o parecer do dirigente do órgão de controle interno concluíram pela irregularidade das presentes contas (peça 11, p. 7-9) .
	Em 13/4/2019, o ministro responsável pela área atestou haver tomado conhecimento das conclusões contidas no relatório e certificado de auditoria, bem como do parecer conclusivo do dirigente do órgão de controle interno, manifestando-se pela irregularidade das contas, e determinou o encaminhamento do processo ao Tribunal de Contas da União (peça 24) .
Na instrução de peça 32, analisando-se os elementos constantes dos autos, concluiu-se pela necessidade da citação da responsável nos moldes abaixo:
Irregularidade: ausência de documentação comprobatória das despesas realizadas com recursos repassados pela FNAS ao município de Passo de Camaragibe/AL, no exercício de 2012, para a prestação de serviços socioassistenciais de Proteção Social Básica - PSB e Proteção Social Especial - PSE
Evidências da irregularidade: documentos técnicos presentes na peça 3, p. 41-43, 111-113, 121-145.
	Normas infringidas: Parágrafo único do art. 70 da Constituição Federal, art. 93 do Decreto-Lei 200/1967, art. 66 do Decreto 93872/1986, art. 7º, da Portaria MDS 625/2010.
Cofre credor: Fundo Nacional de Assistência Social
      Valor atualizado do débito (sem juros) em 2/3/2021: R$ 473.602,44
      Conduta: deixar de apresentar a documentação comprobatória das despesas realizadas com recursos repassados pelo FNAS, no exercício de 2012, ao município de Passo de Camaragibe/AL, quando deveria ter comprovado as despesas mediante documentos hábeis e idôneos.
Nexo de causalidade: a não apresentação dos documentos comprobatórios das despesas resultou em presunção de dano ao erário, razão pela qual a responsável deve ressarcir o valor apurado aos cofres da União.
Culpabilidade: não 	há 	no processo indicação suficiente para afirmar que houve boa-fé da responsável; é razoável afirmar que era possível à responsável ter consciência da ilicitude do ato que praticou e que lhe era exigível conduta diversa daquela que adotou, considerados a legislação e as circunstâncias que a cercava. 
Em atendimento ao pronunciamento da unidade técnica (peça 34) , foi promovida a citação da responsável, conforme demonstrado abaixo:
	Comunicação: Ofício 12416/2021-TCU/Seproc (peça 36) 
Data da expedição: 20/3/2021
Data da ciência: 20/4/2021 (peça 39) 
Nome do recebedor: Ana Beatriz Farias Ferreira
Observação: ofício enviado para o endereço da responsável encontrado em pesquisa realizada na base de dados da Receita Federal, custodiado pelo TCU (peça 35) .
Fim do prazo para defesa: 6/5/2021

	Comunicação: Ofício 12417/2021-TCU/Seproc (peça 37) 
Data da expedição: 20/3/2021
Data da ciência: 20/4/2021 (peça 41) 
Nome do recebedor: Ana Beatriz Farias Ferreira
Observação: ofício enviado para o endereço da responsável encontrado em pesquisa realizada nos sistemas corporativos do TCU, Renach, custodiado pelo Tribunal (peça 35) 
Fim do prazo para defesa: 6/5/2021

	Comunicação: Ofício 12418/2021-TCU/Seproc (peça 38) 
Data da expedição: 20/3/2021
Data da ciência: 20/4/2021 (peça 40) 
Nome do recebedor: Ana Beatriz Farias Ferreira
Observação: ofício enviado para o endereço da responsável encontrado em pesquisa realizada nos sistemas corporativos do TCU, Renach, custodiado pelo Tribunal (peça 35) 
Fim do prazo para defesa: 6/5/2021

Conforme Despacho de Conclusão das Comunicações Processuais (peça 56) , as providências inerentes às comunicações processuais foram concluídas.
A responsável apresentou defesa (peça 42) , por intermédio de seu advogado legalmente constituído (peça 55) , acompanhada dos documentos de peças 43 a 54.
ANÁLISE DOS PRESSUPOSTOS DE PROCEDIBILIDADE DA IN/TCU 71/2012
Apreciação do Prejuízo ao Contraditório e Ampla Defesa
Verifica-se que não houve o transcurso de mais de dez anos desde o fato gerador sem que tenha havido a notificação da responsável pela autoridade administrativa federal competente (art. 6º, inciso II, c/c art. 19 da IN/TCU 71/2012, modificada pela IN/TCU 76/2016) , uma vez que o fato gerador da irregularidade sancionada ocorreu no período de 10/1 a 27/12/2012, e a responsável foi notificada sobre a irregularidade pela autoridade administrativa competente conforme abaixo:
Edvania Farias Quirino Costa, atualmente Edvania Farias Rocha Ugá Câmara, por meio do Edital 064/2016, visto à peça 3, p. 311, publicado no DOU em 2/2/2016.
Valor de Constituição da TCE 	
Verifica-se, ainda, que o valor atualizado do débito apurado (sem juros) em 1/1/2017 é de R$ 405.741,08, portanto superior ao limite mínimo de R$ 100.000,00, na forma estabelecida nos arts. 6º, inciso I, e 19 da IN/TCU 71/2012, modificada pela IN/TCU 76/2016. 
OUTROS DÉBITOS NOS SISTEMAS DO TCU COM OS MESMOS RESPONSÁVEIS
Informa-se que foi encontrado débito imputável aos responsáveis em outros processos no Tribunal:
	Responsável
	Processos

	Edvania Farias Rocha Ugá Câmara
	Processo 043.710/2012-3 (TCE, encerrado) - TCE PROVENIENTE DO Acórdão 8107/2012-TCU-Segunda Câmara (TCE Processo 032.466/2011-0) IRREGULARIDADES NOS RECURSOS DO PNAE 2010 E 2011 DO MUNICÍPIO DE PASSO DE CAMARAGIBE - AL; Processo 026.930/2016-1 (TCE, encerrado) - impugnação parcial de despesas do Convênio 1342/2007 (Siafi 620585) firmado com a Funasa. "Melhorias Habitacionais para o Controle da Doença de Chagas"; Processo 028.335/2020-1 (TCE, aberto) -   TCE instaurada pelo (a) Fundo Nacional de Desenvolvimento da Educação em razão de Omissão no dever de prestar contas, para atendimento ao Educação Infantil - Novos Estabelecimentos, exercício 2013, função EDUCACAO (nº da TCE no sistema: 1236/2020) 

A tomada de contas especial está, assim, devidamente constituída e em condição de ser instruída.
EXAME TÉCNICO
Passa-se à descrição dos argumentos da responsável, seguida da respectiva análise técnica (peças 42 a 54) .
Argumento: encaminhamento da documentação (peça 42) 
19.1 Descrição: a responsável consigna que está encaminhando os balancetes mensais, os quais foram encontrados após buscas feitas no acervo da prefeitura, e que quando encerrou o seu mandato, em 2012, deixou todos os documentos, os quais deveriam ter sido apresentados pela sua sucessora, gestão 2013-2016. Não obstante, em razão de ser sua adversária política, não prestou as devidas contas, pelo contrário, destituiu o Conselho Municipal de Assistência Social, e nomeou outro conselho que, agindo politicamente com o intuito de prejudicá-la, não os encaminhou quando foram solicitados.
19.2 Análise: o exame dos documentos encaminhado pela defesa constatou que foram colacionados aos autos os demonstrativos contábeis (peças 43 a 54) . Não consta nenhum documento comprobatório das despesas, tais como notas fiscais, recibos, extratos bancários, cópia de cheques ou de transferências bancárias, ou qualquer documento que evidencie a utilização dos recursos retirados, via saques abaixo identificados, na execução dos serviços socioassistenciais de Proteção Social Básica - PSB e Proteção Social Especial - PSE, no âmbito do Sistema Único de Assistência Social - SUAS:  
PISO VARIÁVEL DA MÉDIA COMPLEXIDADE - PETI - PVMC
	Conta corrente 23188-6

	Data
	Histórico
	Valor

	31/1/2012
	Transf. On line
	1.200,00

	31/1/2012
	Transf. On line
	500,00

	6/2/2012
	TED
	3.000,00

	16/2/2012
	Transf. On line
	572,24

	16/2/2012
	Emissão de DOC
	800,00

	8/3/2012
	Transf. On line
	2.500,00

	12/3/2012
	Transf. On line
	5.100,00

	16/4/2012
	Transf. On line
	6.695,77

	24/4/2012
	Transf. On line
	553,58

	24/4/2012
	Emissão de DOC
	576,00

	24/4/2012
	Emissão de DOC
	1.719,00

	30/4/2012
	Transf. On line
	6.944,84

	21/5/2012
	Transf. On line
	500,00

	11/6/2012
	Transf. On line
	7.064,84

	27/6/2012
	Emissão de DOC
	600,00

	2/7/2012
	Emissão de DOC
	1.979,05

	10/7/2012
	Transf. On line
	6.492,60

	30/7/2012
	Transf. On line
	6.492,60

	3/8/2012
	Transf. On line
	2.300,00

	8/8/2012
	Transf. On line
	1.150,00

	8/8/2012
	Emissão de DOC
	2.667,90

	23/8/2012
	Transf. On line
	800,00

	23/8/2012
	Transf. On line
	470,00

	28/8/2012
	Transf. On line
	1.625,00

	31/8/2012
	Transf. On line
	1.800,00

	19/9/2012
	Transf. On line
	5.920,36

	19/9/2012
	Transf. On line
	632,00

	27/9/2012
	Transf. Dep. Judicial
	359,06

	27/9/2012
	Transf. Dep. Judicial
	2.132,14

	18/10/2012
	Transf. On line
	5.920,36

	22/10/2012
	Transf. On line
	2.500,00

	22/11/2012
	Transf. On line
	2.700,00

	23/11/2012
	Transf. On line
	2.200,00

	27/11/2012
	Transf. On line
	400,00

	14/12/2012
	Transf. On line
	1.867,94

	17/12/2012
	Transf. On line
	1.330,00

	18/12/2012
	Transf. On line
	2.420,00

	18/12/2012
	Transf. On line
	1.946,36

	18/12/2012
	Transf. On line
	1.946,36

	18/12/2012
	Transf. On line
	1.946,36

	Total
	98.324,36

PISO DE TRANSIÇÃO DE MÉDIA COMPLEXIDADE - PTMC
	Conta corrente 18559-0

	Data
	Histórico
	Valor

	10/1/2012
	Transf. On line
	150,00

	10/1/2012
	Transf. On line
	150,00

	10/1/2012
	Transf. On line
	300,00

	10/1/2012
	Transf. On line
	150,00

	10/1/2012
	Transf. On line
	150,00

	13/2/2012
	Transf. On line
	150,00

	13/2/2012
	Transf. On line
	150,00

	13/2/2012
	Transf. On line
	300,00

	13/2/2012
	Transf. On line
	150,00

	13/2/2012
	Transf. On line
	150,00

	10/4/2012
	Transf. On line
	150,00

	9/3/2012
	Transf. On line
	150,00

	9/3/2012
	Transf. On line
	150,00

	9/3/2012
	Transf. On line
	300,00

	9/3/2012
	Transf. On line
	150,00

	10/4/2012
	Transf. On line
	150,00

	10/4/2012
	Transf. On line
	300,00

	10/4/2012
	Transf. On line
	150,00

	11/5/2012
	Transf. On line
	150,00

	11/5/2012
	Transf. On line
	150,00

	11/5/2012
	Transf. On line
	300,00

	11/5/2012
	Transf. On line
	150,00

	11/5/2012
	Transf. On line
	200,00

	20/6/2012
	Emissão de DOC
	750,00

	10/7/2012
	Transf. On line
	150,00

	10/7/2012
	Transf. On line
	150,00

	10/7/2012
	Transf. On line
	300,00

	10/7/2012
	Transf. On line
	150,00

	13/8/2012
	Transf. On line
	150,00

	13/8/2012
	Transf. On line
	150,00

	13/8/2012
	Transf. On line
	300,00

	13/8/2012
	Transf. On line
	150,00

	13/8/2012
	Transf. On line
	180,00

	11/9/2012
	Transf. On line
	150,00

	11/9/2012
	Transf. On line
	150,00

	11/9/2012
	Transf. On line
	300,00

	11/9/2012
	Transf. On line
	150,00

	11/10/2012
	Transf. On line
	150,00

	11/10/2012
	Transf. On line
	150,00

	11/10/2012
	Transf. On line
	300,00

	11/10/2012
	Transf. On line
	150,00

	12/11/2012
	Transf. On line
	150,00

	12/11/2012
	Transf. On line
	150,00

	12/11/2012
	Transf. On line
	300,00

	12/11/2012
	Transf. On line
	150,00

	10/12/2012
	Transf. On line
	150,00

	10/12/2012
	Transf. On line
	150,00

	10/12/2012
	Transf. On line
	300,00

	10/12/2012
	Transf. On line
	150,00

	10/12/2012
	Transf. On line
	180,00

	Total
	9860,00

PISO PROJOVEM ADOLESCENT'E - PBVI
	Conta corrente 22104-X

	Data
	Histórico
	Valor

	18/1/2012
	Transf. On line
	928,50

	6/2/2012
	 TED 
	4.300,00

	15/2/2012
	Transf. On line
	1.022,60

	15/2/2012
	Transf. On line
	1.569,84

	15/2/2012
	Transf. On line
	2.171,40

	16/2/2012
	Transf. On line
	700,00

	16/2/2012
	Transf. On line
	300,00

	16/2/2012
	Transf. On line
	300,00

	5/3/2012
	Transf. On line
	4.597,20

	8/3/2012
	Transf. On line
	3.000,01

	14/3/2012
	Transf. On line
	300,00

	14/3/2012
	Transf. On line
	300,00

	21/3/2012
	Transf. On line
	572,24

	21/3/2012
	Transf. On line
	572,24

	21/3/2012
	Transf. On line
	553,58

	23/3/2012
	Emissão de DOC
	1.490,00

	3/4/2012
	Transf. On line
	4.555,96

	17/4/2012
	Transf. On line
	1.700,00

	18/4/2012
	Transf. On line
	3.750,00

	25/5/2012
	Emissão de DOC
	1.644,50

	25/5/2012
	Emissão de DOC
	912,00

	28/5/2012
	Transf. On line
	5.900,00

	11/6/2012
	Transf. On line
	4.732,16

	24/7/2012
	Emissão de DOC
	1.000,00

	25/7/2012
	Transf. On line
	4.693,88

	30/7/2012
	Transf. On line
	4.100,00

	3/8/2012
	Transf. On line
	3.700,00

	8/8/2012
	Emissão de DOC
	1.594,20

	16/8/2012
	Transf. On line
	3.800,00

	23/8/2012
	Transf. On line
	700,00

	23/8/2012
	Transf. On line
	700,00

	24/8/2012
	Transf. On line
	715,00

	28/8/2012
	Emissão de DOC
	3.062,00

	31/8/2012
	Transf. On line
	2.900,00

	10/9/2012
	Transf. On line
	2.600,00

	27/9/2012
	Transf. On line
	4.732,16

	27/9/2012
	Transf. On line
	1.469,36

	27/9/2012
	Transf. On line
	1.600,00

	27/9/2012
	Transf. Dep. Judicial
	1,67

	23/10/2012
	Transf. On line
	4.732,16

	23/10/2012
	Transf. On line
	1.625,00

	3325/10/2012
	TED
	3.379,00

	22/11/2012
	Transf. On line
	2.430,70

	Total
	95.407,36

PISO BÁSICO VARIÁVEL II - PBV II
	Conta corrente 24280-2

	98Data
	Histórico
	Valor

	13/1/2012
	Emissão de DOC
	400,00

	31/1/2012
	 Transf. On line
	1.144,48

	8/2/2012
	Transf. On line
	500,00

	14/2/2012
	Emissão de DOC
	1.973,30

	5/3/2012
	Transf. On line
	1.144,48

	7/3/2012
	Transf. On line
	775,00

	23/3/2012
	Transf. On line
	150,00

	3/4/2012
	Transf. On line
	1.856,53

	24/4/2012
	Transf. On line
	1.150,00

	30/4/2012
	Transf. On line
	1.747,94

	5/6/2012
	Emissão de DOC
	448,50

	11/6/2012
	Transf. On line
	1.747,94

	10/7/2012
	Transf. On line
	1.747,94

	30/7/2012
	Transf. On line
	1.747,94

	10/9/2012
	TED
	8.000,00

	19/9/2012
	Transf. On line
	1.747,94

	27/9/2012
	Transf. Dep. Judicial
	1.195,75

	23/10/2012
	Transf. On line
	1.747,94

	22/11/2012
	Transf. On line
	2.300,00

	14/12/2012
	Emissão de DOC
	2.334,25

	Total
	33.859,93

PISO BÁSICO FIXO - PBF
	Conta corrente 18.556-6

	Data
	Histórico
	Valor

	25/1/2012
	Transf. On line
	595,00

	31/1/2012
	Transf. On line
	3.920,00

	6/2/2012
	Transf. On line
	460,00

	13/2/2012
	Transf. On line
	2.441,16

	15/2/2012
	Transf. On line
	600,00

	5/3/2012
	Transf. On line
	4.492,24

	5/3/2012
	Emissão de DOC
	1.000,00

	3/4/2012
	Transf. On line
	4.000,00

	3/4/2012
	Transf. On line
	550,00

	20/4/2012
	Transf. On line
	620,67

	24/4/2012
	Transf. On line
	840,00

	30/4/2012
	Transf. On line
	3.000,00

	21/5/2012
	Transf. On line
	940,00

	25/5/2012
	Transf. On line
	600,00

	25/5/2012
	Emissão de DOC
	576,00

	6/6/2012
	Transf. On line
	450,00

	11/6/2012
	Transf. On line
	2.000,00

	25/6/2012
	Transf. On line
	551,50

	27/6/2012
	Transf. On line
	995,00

	2/7/2012
	Transf. On line
	1.200,00

	2/7/2012
	Transf. On line
	572,24

	2/7/2012
	Transf. On line
	736,00

	24/7/2012
	Transf. On line
	2.600,00

	30/7/2012
	Transf. On line
	2.299,89

	28/8/2012
	Transf. On line
	2.000,00

	28/8/2012
	Emissão de DOC
	427,50

	10/9/2012
	Transf. On line
	2.000,00

	27/9/2012
	Transf. On line
	4.492,24

	23/10/2012
	Transf. On line
	4.492,24

	27/11/2012
	Transf. On line
	1.092,00

	27/11/2012
	Transf. On line
	1.365,00

	14/12/2012
	Transf. On line
	1.375,00

	14/12/2012
	Transf. On line
	1.736,00

	27/12/2012
	Transf. On line
	3.527,30

	Total
	58.546,98

19.2.1 Os balancetes mensais não são suficientes para comprovar a boa e regular aplicação dos recursos, tendo em vista que apenas demonstram a soma das rubricas da despesa, sem evidenciar efetivamente os produtos entregue e os serviços prestados, bem como se os gastos atenderam a finalidade dos programas sociais. Portanto, não são suficientes para sanar a irregularidade.
19.2.2 Acerca da alegação da responsável de que deixou a documentação na Prefeitura, em sentido oposto, a Prefeita sucessora informou, em resposta à sua notificação (peça 3, p. 103-105) , que o Demonstrativo Sintético Anual da Execução Físico-Financeira foi preenchido com base nos extratos bancários, devido à gestão antecessora, no caso, da defendente, não ter deixado nenhuma documentação contábil, financeira, orçamentária, jurídica ou administrativa existente até 31/12/2012, motivo pelo qual interpôs Representação Criminal contra ela (peça 3, p. 45-89) .
19.2.3 Entende-se que o fato de a defendente vivenciar o problema político com sua sucessora, deveria ter adotado as medidas necessárias e suficientes para prestar contas dos recursos por ela utilizados, tendo em vista que competia a ela comprovar a boa e regular utilização dos recursos, conforme determina o Parágrafo único do art. 70 da Constituição Federal, art. 93 do Decreto-Lei 200/1967, art. 66 do Decreto 93872/1986, art. 7º, da Portaria MDS 625/2010. Portanto, as alegações de defesa não foram suficientes para afastar a irregularidade, devendo ser rejeitadas.
	Vale ressaltar que a pretensão punitiva do TCU, conforme Acórdão 1441/2016-TCU-Plenário, Relator: Benjamin Zymler, que uniformizou a jurisprudência acerca dessa questão, subordina-se ao prazo geral de prescrição indicado no art. 205 do Código Civil, que é de dez anos, contado da data de ocorrência da irregularidade sancionada, nos termos do art. 189 do Código Civil, sendo este prazo interrompido pelo ato que ordenar a citação, a audiência ou a oitiva do responsável.
No caso em exame, a perspectiva de aplicação de penalidade à responsável não foi alcançada pela prescrição, uma vez que a irregularidade sancionada se deu no período de 10/1 a 27/12/2012, e o ato de ordenação da citação ocorreu em 3/3/2021 (peça 30) .
CONCLUSÃO
A partir da análise proferida na seção "Exame Técnico", verifica-se que as alegações de defesa apresentadas pela responsável não foram suficientes para sanar a irregularidade, devendo ser rejeitadas.
Verifica-se ainda que não ocorreu a prescrição da pretensão punitiva, conforme análise promovida na seção anterior.
Considerando que não há elementos nos autos que permitam aferir e reconhecer a boa-fé da responsável, sugere-se que as contas de Edvania Farias Rocha Ugá Câmara sejam julgadas irregulares, desde logo, nos termos do art. 12, §§ 1º e  2º, da Lei 8.443/1992, e §§ 2º e 3º, do RI/TCU, com a imputação do  débito atualizado monetariamente e acrescido de juros de mora, e a aplicação da multa prevista no art. 57 da referida lei e art. 267 do Regimento Interno do Tribunal.
PROPOSTA DE ENCAMINHAMENTO
 Ante o exposto, submetem-se os autos à consideração superior, propondo ao Tribunal:
rejeitar as alegações de defesa apresentadas pela responsável Edvania Farias Rocha Ugá Câmara (CPF: XXX.815.904-XX) , ex-Prefeita, no período de 1/1/2009 a 31/12/2012, na condição de gestora dos recursos;
julgar irregulares, com fundamento no art. 1º, inciso I, 16, inciso III, "c", da Lei 8.443/1992 c/c os arts. 19 e 23, inciso III, da mesma lei, e com os arts. 1º, inciso I, 209, inciso III, 201 e 210 214, inciso III, do Regimento Interno, as contas da responsável Edvania Farias Rocha Ugá Câmara (CPF: XXX.815.904-XX) , ex-Prefeita, no período de 1/1/2009 a 31/12/2012, na condição de gestor dos recursos, e condená-la ao pagamento das quantias a seguir especificadas, com fixação do prazo de 15 dias, a contar da notificação, para comprovar, perante o Tribunal (art. 214, inciso III, alínea "a", do Regimento Interno) , o recolhimento das importâncias abaixo identificadas aos cofres do Fundo Nacional de Assistência Social, atualizadas monetariamente e acrescidas de juros de mora, calculados a partir das datas discriminadas, até a data do recolhimento, na forma prevista na legislação em vigor:
	Data da ocorrência
	Valor Original (R$) 

	31/1/2012
	1.200,00

	31/1/2012
	500,00

	6/2/2012
	3.000,00

	16/2/2012
	572,24

	16/2/2012
	800,00

	8/3/2012
	2.500,00

	12/3/2012
	5.100,00

	16/4/2012
	6.695,77

	24/4/2012
	553,58

	24/4/2012
	576,00

	24/4/2012
	1.719,00

	30/4/2012
	6.944,84

	21/5/2012
	500,00

	11/6/2012
	7.064,84

	27/6/2012
	600,00

	2/7/2012
	1.979,05

	10/7/2012
	6.492,60

	30/7/2012
	6.492,60

	3/8/2012
	2.300,00

	8/8/2012
	1.150,00

	8/8/2012
	2.667,90

	23/8/2012
	800,00

	23/8/2012
	470,00

	28/8/2012
	1.625,00

	31/8/2012
	1.800,00

	19/9/2012
	5.920,36

	19/9/2012
	632,00

	27/9/2012
	359,06

	27/9/2012
	2.132,14

	18/10/2012
	5.920,36

	22/10/2012
	2.500,00

	22/11/2012
	2.700,00

	23/11/2012
	2.200,00

	27/11/2012
	400,00

	14/12/2012
	1.867,94

	17/12/2012
	1.330,00

	18/12/2012
	2.420,00

	18/12/2012
	1.946,36

	18/12/2012
	1.946,36

	18/12/2012
	1.946,36

	10/1/2012
	150,00

	10/1/2012
	150,00

	10/1/2012
	300,00

	10/1/2012
	150,00

	10/1/2012
	150,00

	13/2/2012
	150,00

	13/2/2012
	150,00

	13/2/2012
	300,00

	13/2/2012
	150,00

	13/2/2012
	150,00

	10/4/2012
	150,00

	9/3/2012
	150,00

	9/3/2012
	150,00

	9/3/2012
	300,00

	9/3/2012
	150,00

	10/4/2012
	150,00

	10/4/2012
	300,00

	10/4/2012
	150,00

	11/5/2012
	150,00

	11/5/2012
	150,00

	11/5/2012
	300,00

	11/5/2012
	150,00

	11/5/2012
	200,00

	20/6/2012
	750,00

	10/7/2012
	150,00

	10/7/2012
	150,00

	10/7/2012
	300,00

	10/7/2012
	150,00

	13/8/2012
	150,00

	13/8/2012
	150,00

	13/8/2012
	300,00

	13/8/2012
	150,00

	13/8/2012
	180,00

	11/9/2012
	150,00

	11/9/2012
	150,00

	11/9/2012
	300,00

	11/9/2012
	150,00

	11/10/2012
	150,00

	11/10/2012
	150,00

	11/10/2012
	300,00

	11/10/2012
	150,00

	12/11/2012
	150,00

	12/11/2012
	150,00

	12/11/2012
	300,00

	12/11/2012
	150,00

	10/12/2012
	150,00

	10/12/2012
	150,00

	10/12/2012
	300,00

	10/12/2012
	150,00

	10/12/2012
	180,00

	18/1/2012
	928,50

	6/2/2012
	4.300,00

	15/2/2012
	1.022,60

	15/2/2012
	1.569,84

	15/2/2012
	2.171,40

	16/2/2012
	700,00

	16/2/2012
	300,00

	16/2/2012
	300,00

	5/3/2012
	4.597,20

	8/3/2012
	3.000,01

	14/3/2012
	300,00

	14/3/2012
	300,00

	21/3/2012
	572,24

	21/3/2012
	572,24

	21/3/2012
	553,58

	23/3/2012
	1.490,00

	3/4/2012
	4.555,96

	17/4/2012
	1.700,00

	18/4/2012
	3.750,00

	25/5/2012
	1.644,50

	25/5/2012
	912,00

	28/5/2012
	5.900,00

	11/6/2012
	4.732,16

	24/7/2012
	1.000,00

	25/7/2012
	4.693,88

	30/7/2012
	4.100,00

	3/8/2012
	3.700,00

	8/8/2012
	1.594,20

	16/8/2012
	3.800,00

	23/8/2012
	700,00

	23/8/2012
	700,00

	24/8/2012
	715,00

	28/8/2012
	3.062,00

	31/8/2012
	2.900,00

	10/9/2012
	2.600,00

	27/9/2012
	4.732,16

	27/9/2012
	1.469,36

	27/9/2012
	1.600,00

	27/9/2012
	1,67

	23/10/2012
	4.732,16

	23/10/2012
	1.625,00

	25/10/2012
	3.379,00

	22/11/2012
	2.430,70

	13/1/2012
	400,00

	31/1/2012
	1.144,48

	8/2/2012
	500,00

	14/2/2012
	1.973,30

	5/3/2012
	1.144,48

	7/3/2012
	775,00

	23/3/2012
	150,00

	3/4/2012
	1.856,53

	24/4/2012
	1.150,00

	30/4/2012
	1.747,94

	5/6/2012
	448,50

	11/6/2012
	1.747,94

	10/7/2012
	1.747,94

	30/7/2012
	1.747,94

	10/9/2012
	8.000,00

	19/9/2012
	1.747,94

	27/9/2012
	1.195,75

	23/10/2012
	1.747,94

	22/11/2012
	2.300,00

	14/12/2012
	2.334,25

	25/1/2012
	595,00

	31/1/2012
	3.920,00

	6/2/2012
	460,00

	13/2/2012
	2.441,16

	15/2/2012
	600,00

	5/3/2012
	4.492,24

	5/3/2012
	1.000,00

	3/4/2012
	4.000,00

	3/4/2012
	550,00

	20/4/2012
	620,67

	24/4/2012
	840,00

	30/4/2012
	3.000,00

	21/5/2012
	940,00

	25/5/2012
	600,00

	25/5/2012
	576,00

	6/6/2012
	450,00

	11/6/2012
	2.000,00

	25/6/2012
	551,50

	27/6/2012
	995,00

	2/7/2012
	1.200,00

	2/7/2012
	572,24

	2/7/2012
	736,00

	24/7/2012
	2.600,00

	30/7/2012
	2.299,89

	28/8/2012
	2.000,00

	28/8/2012
	427,50

	10/9/2012
	2.000,00

	27/9/2012
	4.492,24

	23/10/2012
	4.492,24

	27/11/2012
	1.092,00

	27/11/2012
	1.365,00

	14/12/2012
	1.375,00

	14/12/2012
	1.736,00

	27/12/2012
	3.527,30

	Valor do débito atualizado (com juros) até 26/7/2021: R$ 514.677,07
Aplicar à responsável Edvania Farias Rocha Ugá Câmara (CPF: XXX.815.904-XX) , ex-Prefeita, no período de 1/1/2009 a 31/12/2012, a multa prevista no art. 57 da Lei 8.443/1992, e art. 267 do Regimento Interno do TCU, fixando-lhe o prazo de quinze dias, a contar da notificação, para que comprove, perante o Tribunal (art. 214, III, a, do Regimento Interno do TCU) , o recolhimento da dívida aos cofres do Tesouro Nacional, atualizada monetariamente desde a data do acórdão que vier a ser proferido por este Tribunal até a do efetivo recolhimento, se pagas após o vencimento, na forma da legislação em vigor;
Autorizar, desde logo, a cobrança judicial das dívidas, caso não atendidas as notificações, nos termos do art. 28, inciso II, da Lei 8.443/1992;
 autorizar também, desde logo, se requerido, com fundamento no art. 26, da Lei 8.443, de 1992 c/c o art. 217, §§ 1º e 2º do Regimento Interno, o parcelamento das dívidas em até 36 parcelas, incidindo sobre cada parcela, corrigida monetariamente, os correspondentes acréscimos legais fixando- lhe o prazo de quinze dias, a contar do recebimento da notificação, para comprovar perante o Tribunal o recolhimento da primeira parcela, e de trinta dias, a contar da parcela anterior;
 enviar cópia do Acórdão a ser prolatado à Procuradoria da República no Estado de Alagoas, nos termos do § 3º do art. 16 da Lei 8.443/1992 c/c o § 7º do art. 209 do Regimento Interno do TCU, para adoção das medidas cabíveis, informando-lhe que o inteiro teor da deliberação pode ser consultado no endereço http://www.tcu.gov.br/acordaos;
 enviar cópia do Acórdão que vier a ser proferido ao Ministério da Cidadania e à responsável, para ciência, informando que a presente deliberação, acompanhada do Relatório e do Voto que a fundamenta, está disponível para a consulta no endereço www.tcu.gov.br/acordaos, além de esclarecer que, caso requerido, o TCU poderá fornecer sem custos as correspondentes cópias, de forma impressa;
informar à Procuradoria da República no Estado de Alagoas que, nos termos do parágrafo único do art. 62 da Resolução TCU 259/2014, os procuradores e membros do Ministério Público credenciados nesta Corte podem acessar os presentes autos de forma eletrônica e automática, ressalvados apenas os casos de eventuais peças classificadas como sigilosas, as quais requerem solicitação formal.
Manifestando-se de acordo com a proposta da unidade especializada, o representante do Ministério Público exarou o seguinte despacho:
Trata-se de Tomada de Contas Especial (TCE) instaurada pelo então Ministério do Desenvolvimento Social e Combate à Fome (MDS) devido à impugnação parcial de despesas realizadas com os recursos repassados pelo Fundo Nacional de Assistência Social (FNAS) ao Município de Passo de Camaragibe-AL, no exercício de 2012, para a execução dos Serviços Socioassistenciais de Proteção Social Básica (PSB) e de Proteção Social Especial (PSE) .
A circunstância que ensejou a instauração da presente TCE foi a impugnação parcial das despesas, em razão da constatação de inconsistências no Demonstrativo Sintético de Execução Físico-financeira apresentado pelo ente federado beneficiário e da não apresentação de documentação comprobatória dos respectivos dispêndios. No Relatório de TCE, o tomador de contas concluiu pela ocorrência de dano ao erário no valor original de R$ 296.166,16, cuja responsabilidade pelo ressarcimento foi atribuída à Sra. Edvânia Farias Quirino Costa, prefeita municipal na gestão de 2009 a 2012, responsável, portanto, pela utilização dos recursos federais (peça 17) .
No âmbito do Tribunal, foi promovida a citação da ex-prefeita devido à ausência de documentação comprobatória das despesas realizadas com os recursos descentralizados pelo FNAS. Após a análise da resposta apresentada pela responsável, em conjunto com os demais elementos processuais, a Secretaria de Controle Externo de Tomada de Contas Especial (Secex-TCE) propôs, resumidamente, em pronunciamentos convergentes, rejeitar as alegações de defesa da Sra. Edvânia Farias Quirino Costa, julgar irregulares suas contas, condená-la ao ressarcimento do valor apurado como débito e aplicar-lhe a multa prevista no artigo 57 da Lei 8.443/1992 (peças 57, p. 11-18; 58; e 59) .
Em face do panorama evidenciado pelos elementos presentes nos autos, manifesto-me inteiramente de acordo com a proposta de encaminhamento formulada pela unidade instrutiva.
A Nota Técnica 4.518/2015, um dos documentos por meio dos quais foi analisada a conformidade da execução financeira dos recursos federais, consignou que, ao se proceder à análise dos extratos bancários, foram verificadas "inconsistências entre o valor declarado no relatório e os valores debitados na conta específica". Em razão disso, com o intuito de estabelecer o nexo causal entre a movimentação bancária e os dispêndios efetuados, o MDS solicitou que o Município de Passo de Camaragibe-AL apresentasse diversos documentos comprobatórios das despesas, tais como notas de empenho e fiscais, ordens bancárias e de pagamento, recibos, faturas e cópias de cheques (peça 3, p. 125) .
Cumpre enfatizar que tal exigência encontra respaldo na Portaria MDS 625/2010, que dispõe "sobre a forma de repasse dos recursos do cofinanciamento federal aos Estados, Distrito Federal e Municípios e sua prestação de contas", nos termos dos dispositivos que transcrevo a seguir:
Art. 6º O instrumento de prestação de contas, denominado Demonstrativo Sintético Anual de Execução Físico Financeira, está contido no sistema informatizado SUAS Web, cujos dados deverão ser lançados pelos gestores municipais, estaduais e do Distrito Federal e submetidos à manifestação do Conselho de Assistência Social competente, quanto ao cumprimento das finalidades dos repasses.
[...]
Art. 7º As informações lançadas eletronicamente no sistema disponibilizado pelo MDS presumem-se verdadeiras e são de inteira responsabilidade de seus declarantes, que deverão manter arquivados os documentos comprobatórios das despesas realizadas na execução do objeto da transferência no Estado, Distrito Federal ou Município, em boa ordem e conservação, devidamente identificados e à disposição da SNAS e dos órgãos de controle interno e externo.
[...]
§ 2º Sempre que houver indícios de que as informações são inverídicas ou mesmo insuficientes, a SNAS poderá requisitar os esclarecimentos que entender necessários para apurar os fatos e aplicar as sanções cabíveis, quando for o caso.
Art. 8º Comprovada a omissão no dever de prestar contas ou outra irregularidade, a SNAS solicitará a abertura de Tomada de Contas Especial, conforme legislação específica. (grifamos) 
Conquanto tenha sido instado a apresentar a documentação acima mencionada, o ente federado beneficiário não adotou as providências com vistas a sanar as irregularidades identificadas pelo MDS.  Em resposta à citação que lhe foi endereçada, a Sra. Edvânia Farias Quirino Costa encaminhou apenas os balancetes mensais concernentes ao exercício de 2012, tendo, mais uma vez, deixado de apresentar os demais documentos que pudessem estabelecer o nexo causal entre as diversas transferências efetuadas a partir da conta corrente de movimentação dos recursos do FNAS (conforme indicado na tabela constante do parágrafo 19.2 da instrução de mérito, peça 57, p. 4-10) e as despesas efetuadas com os aduzidos recursos. 
Avalio que alegação da Sra. Edvânia Farias Quirino Costa de que teria deixado os balancetes mensais no acervo municipal localizado na sede da prefeitura em nada a socorre, na medida em que, como foram disponibilizados desacompanhados da respectiva documentação comprobatória das despesas, esses demonstrativos contábeis não são suficientes para elidir as incongruências verificadas pelo MDS. Friso que o dever de prestar contas, que tem como corolário o ônus de comprovar, com os devidos documentos, a boa aplicação de recursos públicos, cabe ao respectivo gestor, na forma do que dispõem o artigo 70, parágrafo único, da Constituição Federal de 1988 e o artigo 93 do Decreto-lei 200/1967.  
Ademais, consta da Nota Técnica 1.142/2016 manifestação da Sra. Marcia Coutinho Nogueira de Albuquerque (prefeita municipal na gestão 2013 a 2016) na qual informa que sua antecessora não deixou à disposição da prefeitura os "documentos contábeis, financeiros e jurídicos" referentes às despesas efetuadas com os recursos do FNAS no período de 2009 a 2012 (peça 3, p. 313) . Releva ressaltar que, por esse motivo, a prefeita sucessora interpôs, em seu primeiro ano de mandato, representação criminal contra a Sra. Edvânia Farias Quirino Costa (peça 3, p. 45-89) , não lhe concernindo, portanto, qualquer responsabilidade, em razão de ter adotado as medidas cabíveis para resguardar o erário.
Dessa forma, em razão da não apresentação da documentação imprescindível para a comprovação da boa e regular aplicação dos recursos federais descentralizados ao Município de Camaragibe - AL, bem como da impossibilidade de se identificar, nos autos, elementos que permitam concluir pela ocorrência de boa-fé ou de outros excludentes de culpabilidade na conduta da responsável pela gestão dos aduzidos recursos, cabe a este Tribunal proferir, desde logo, o julgamento definitivo de mérito pela irregularidade das presentes contas, nos termos do artigo 202, § 6º, do Regimento Interno do TCU (RI/TCU) .
Impende ressaltar que, no caso vertente, não se verifica a incidência da prescrição da pretensão punitiva deste Tribunal, tendo em vista que as irregularidades ora em análise ocorreram no exercício de 2012, ao passo que o ato que autorizou a citação da gestora responsável foi expedido em 3/3/2021 (peça 30) , antes, portanto, do interregno de dez anos previsto no artigo 205 do Código Civil, utilizado como parâmetro por este Tribunal, conforme Acórdão 1441/2016-TCU-Plenário.
Para finalizar, registro que, em consulta à base de dados da Receita Federal do Brasil custodiada pelo TCU, constatei que houve alteração no nome da responsável, a qual atualmente se chama "Edvânia Farias Rocha Ugá Câmara". Essa informação pode ser útil na ocasião da elaboração do acórdão que vier a ser proferido por esta Corte de Contas.
Diante do exposto, este membro do Ministério Público de Contas manifesta-se de acordo com proposta de encaminhamento formulada pela unidade técnica.

Jose Rubens de Freitas Goulart Junior (16.716/OAB-AL).

Procurador Sergio Ricardo Costa Caribé.

TOMADA DE CONTAS ESPECIAL. RECURSOS DO FNAS. AUSÊNCIA DA DOCUMENTAÇÃO COMPROBATÓRIA DAS DESPESAS. CITAÇÃO. APRESENTAÇÃO DE DOCUMENTOS QUE NÃO PERMITEM O ESTABELECIMENTO DO LIAME DAS DESPESAS REALIZADAS COM FINALIDADE DOS REPASSES RECEBIDOS. DÉBITO. MULTA.

TOMADA DE CONTAS ESPECIAL (TCE)

Secretaria de Controle Externo de Tomada de Contas Especial (SecexTCE).

Trata-se de tomada de contas especial instaurada pelo então Ministério do Desenvolvimento Social e Agrário, atual Ministério da Cidadania, em razão da não comprovação da regular aplicação dos recursos do Fundo Nacional de Assistência Social (FNAS) , destinados à Proteção Social Básica (PSB) e à Proteção Social Especial (PSE) , repassados ao Município de Camaragibe/AL, no exercício de 2012, totalizando R$ R$ 295.470,55, em valores originais
Os pareceres exarados na fase interna da TCE responsabilizaram a ex-Prefeita do Município, Edvânia Farias Quirino Costa, na condição de gestora dos recursos, tendo em vista as inconsistências identificadas no "Demonstrativo Sintético" que integrou a prestação de contas, bem como a ausência de documentação comprobatória das despesas.
No âmbito da Secretaria de Controle Externo de Tomada de Contas Especial (Secex/TCE) , a responsável foi devidamente citada, para que apresentasse defesa ou restituísse aos cofres do FNAS o débito apurado nos autos.
Concluindo que os elementos de defesa apresentados não foram suficientemente capazes de afastar as ocorrências que ensejaram a citação da responsável, a unidade técnica propôs a irregularidade das respectivas contas e sua condenação ao pagamento da importância devida, com os acréscimos legais, e da multa prevista no art. 57 da Lei 8.443/1992.
O débito apurado, atualizado monetariamente até 2/3/2021, corresponde a R$ 473.602,44.
Acolho, a proposta de encaminhamento da unidade técnica, avalizada pelo representante do Ministério Público, cujos pronunciamentos foram transcritos no Relatório, incorporando os respectivos argumentos às minhas razões de decidir, sem prejuízo das considerações a seguir aduzidas.
Assiste razão à Secex/TCE, ao concluir que o encaminhamento de meros demonstrativos contábeis não teria o condão de demonstrar o efetivo emprego dos recursos do FNAS nos programas assistenciais a que se destinavam. Para tanto, necessária a apresentação da documentação que comprovasse o liame das despesas realizadas com as finalidades desses programas, tais como notas fiscais, recibos, extratos bancários, cópia de cheques ou de transferências bancárias, ou qualquer documento que evidencie a destinação dos recursos recebidos pela municipalidade.
Registro, por fim, a informação de que a responsabilização da gestora dos recursos deve-se ao fato de não ter deixado, nos arquivos da Prefeitura, documentação que permitisse a correta prestação de contas dos recursos públicos recebidos pelo Município no exercício de 2012, o que obrigou sua sucessora a ingressar com ação, perante o Tribunal de Justiça de Alagoas (processo nº 0000009-93.2013.8.02.0027) , para que tais documentos fossem apresentados pela responsável. 
Tal como consignado na instrução da Secex/TCE, não ocorreu a prescrição das sanções ora impostas à responsável. 
Ainda que prescrição relacionada a processos de controle externo tenha sido avaliada nos autos do RE 636.886/AL (tema 899 da repercussão geral) , até o momento, a manifestação da Suprema Corte diz respeito apenas à prescrição da execução dos títulos executivos expedidos pelo TCU.
Sendo assim, em homenagem ao princípio do Colegiado, aplico ao presente caso a jurisprudência pacífica desta Corte sobre a imprescritibilidade do dano ao Erário (Súmula TCU 282) , bem como sobre a aplicabilidade do prazo decenal para a contagem da prescrição da pretensão punitiva (Acórdão 1441/2016-TCU-Plenário, por mim redigido) .
Registro por fim, a informação trazida pelo Parquet de que a responsável atualmente se chama "Edvânia Farias Rocha Ugá Câmara".
Isto posto, voto no sentido de que o Tribunal acolha a minuta de acórdão que submeto à deliberação deste Colegiado.
TCU, Sala das Sessões, em 22 de março de 2022.
WALTON ALENCAR RODRIGUES 
Relator